【裁判字號】    95,上更(二),52
【裁判日期】    950420
【裁判案由】    違反毒品危害防制條例
【裁判全文】
臺灣高等法院高雄分院刑事判決      95年度上更(二)字第52號
上  訴  人
即  被  告  甲○○
選任辯護人  王叡齡律師
            陳建誌律師
上列上訴人因違反毒品危害防制例案件，不服臺灣高雄地方法院
88年度訴字第2425號中華民國89年3 月22日第一審判決（起訴案
號：臺灣高雄地方法院檢察署88年度偵字第25478 號），提起上
訴，判決後，經最高法院第二次發回更審，本院判決如下：
    主  文
原判決關於甲○○部分撤銷。
甲○○販賣第二級毒品，累犯，處有期徒刑柒年陸月。
扣案之甲基安非他命壹大包、伍小包（驗後毛重共肆玖點捌伍公
克）沒收銷燬之。
    事  實
一、甲○○曾於86年間因詐欺、偽造文書等案，經臺灣高雄地方
    法院裁定應執行之刑為有期徒刑3 年2 月確定，並於88年3
    月18日執行完畢；仍不知悔悟，又因在監執行時認識王以仁
    （業經臺灣高雄地方法院判決有罪確定），竟意圖牟取不法
    利益，於88年10月5 日攜帶重約2 兩分裝為1 大包、7 小包
    之第二級毒品甲基安非他命（其內另裝有大麻1 包，此部分
    未經檢察官起訴），至高雄市楠梓區四維一村97號王以仁之
    住處並交付予王以仁，言明以新台幣（下同）46,000元之代
    價販賣予王以仁施用或轉售，因王以仁一時無錢支付價金，
    甲○○乃同意王以仁日後再付款，其中2 小包甲基安非他命
    ，則經王以仁施用完畢。嗣於88年10月14日上午9 時40分許
    ，經警在王以仁之前開住處查獲分裝成1 大包、5 小包，重
    量合計49.90 公克（驗前毛重，驗後毛重49.85 公克）之第
    二級毒品甲基安非他命，及重0.70公克（淨重）之第二級毒
    品大麻1 包、吸食器1 組、塑膠夾鍊袋4 包（每包約100 只
    ）。王以仁被查獲後並主動供出毒品係購自甲○○，且配合
    警方撥打甲○○所持用之0000000000號行動電話而與甲○○
    聯絡，佯稱欲支付前次購買甲基安非他命毒品所欠之價金，
    而誘引甲○○前來高雄市楠梓區四維一村活動中心停車場時
    ，為警予以逮捕。
二、案經內政部警政署高雄港務警察所移送台灣高雄地方法院檢
    察署檢察官偵查起訴。
    理  由
壹、證據能力方面：
一、按92年1 月14日修正通過之刑事訴訟法於同年9 月1 日施行
    前，已繫屬於各級法院之案件，其以後之訴訟程序，應依修
    正刑事訴訟法終結之。但修正刑事訴訟法施行前已依法定程
    序進行之訴訟程序，其效力不受影響，刑事訴訟法施行法第
    7 條之3 定有明文可資參考。此乃為避免程序之勞費，本諸
    舊程序用舊法，新程序始用新法之一般原則，法院於修正之
    刑事訴訟法施行前，已依法踐行之訴訟程序（包含證據法則
    之適用），其效力不受影響；對於提起上訴之案件，於修正
    刑事訴訟法施行前，原審法院就可得為證據之證據，已依法
    定程序調查者，其效力當然亦不受影響。經查本案就本院92
    年度上更(一)字第44號以前，已經原審法院及本院前審就上開
    可得為證據之證據，依法定程序為調查，依上開說明，其修
    正刑事訴訟法施行前已依法踐行之訴訟程序，其效力當然不
    受影響，自得採為本件論罪科刑之依據。
二、依司法院大法官會議釋字第582 號、592 號解釋意旨，在92
    年9 月1 日修正刑事訴訟法施行前，如個案事實之認定，係
    以共同被告之陳述作為其他共同被告論罪之證據者，則法院
    就被告本人之案件調查共同被告時，仍須使該共同被告立於
    證人之地位，踐行人證之調查程序，其陳述始得作為認定被
    告犯罪事實之依據。查本件證人即原審共同被告王以仁於檢
    察官偵查中及原審審理中，其關於被告甲○○部份所為之證
    言，因未依法定程序具結，該部分自無證據能力。
貳、實體方面：
一、訊據上訴人即被告甲○○矢口否認有販賣第二級毒品甲基安
    非他命予被告王以仁之事實，辯稱：其並未販賣甲基安非他
    命予王以仁，本件可能係因王以仁在88年9 月間向其借用3
    萬元，經被告多次催討，均未返還，因而挾怨報復云云。
二、經查：
  (一)本件被告於上揭時、地販賣第二級毒品甲基安非他命予王以
    仁之事實，業經證人王以仁於警詢及本院前審審理中堅決指
    証不移（參見警詢卷第2 、6 頁、本院上訴卷第49頁至第53
    頁、本院上更一字卷第74頁至第78頁）。雖證人王以仁於警
    詢初詢時證稱：「阿文（即被告）要我幫他找買主」云云，
    惟王以仁同時復證稱：「因我本身有吸食甲基安非他命習慣
    ，所以在被警方查獲之前，我已吸食了一部分。」，則如被
    告甲○○係單純委託王以仁販賣，王以仁又豈會予以吸食？
    且證人王以仁於警詢第2 次詢問及本院前審審理中，均證稱
    係向被告所購買，足證被告係因販賣之原因始將甲基安非他
    命交付王以仁，並非委託王以仁販賣。雖證人王以仁於警詢
    、偵查、原審審理及本院前審審理之證詞，就其係向被告購
    買或代尋買主而自被告處甲基安非他命之重量及價格、已否
    交款、與被告聯絡時係佯稱還錢或再購買毒品等節，其前後
    證詞互有不同，但稽之卷內資料，證人王以仁為警查獲並扣
    得甲基安非他命後，於警詢及偵審中歷次訊問時，始終證稱
    該甲基安非他命係被告所交付。雖王以仁就取得甲基安非他
    命原因一節，雖或稱幫忙被告販賣（警局卷第2 頁、第3 頁
    反面、第6 頁；偵查卷第36頁反面；聲羈卷第4 頁正反面）
    、或謂向被告購買（偵查卷第46頁反面；原審卷第27頁反面
    、第28頁、第44頁反面、第45、68、118 頁；上訴卷第57頁
    ）。然究屬本件被告因與王以仁共同販賣或單獨販賣甲基安
    非他命，有無共同正犯適用之問題，就被告販賣甲基安非他
    命之基本事實，並無不同。且被告係因販賣之原因始將甲基
    安非他命交付王以仁，並非委託王以仁販賣，已如前述，尚
    難僅因王以仁之供述在枝節上前後略有不符，遽認其證言為
    不可採。
  (二)證人王以仁係在經警查獲毒品甲基安非他命後，主動供出毒
    品係向被告購買，並配合警方辦案，撥打被告所持用之0000
    000000號行動電話，與被告聯絡，佯稱欲交付上次購買甲基
    安非他命之價金，約被告前來其位於高雄市楠梓區四維一村
    之住處，被告依約到達該四維一村活動中心停車場時，為埋
    伏在附近之員警所逮捕等事實，復據証人即承辦本案之警員
    陳明仁、王智豐在原審法院到庭証述明確（參見原審卷第68
    頁、第81頁訊問筆錄）。按證人王以仁於警詢時陳稱「我願
    意配合警方人員將甲○○緝捕到案，希望庭上能再給我一次
    自新機會」（警局卷第4 頁）；並於本院上訴審證稱「我是
    配合警察而按照警察的指示要誘騙他出來，意思是還有人要
    向他買，要給他錢」等語（本院上訴卷第52頁）。證人陳明
    仁於原審審理中亦證稱「（王以仁打電話時你有無在場）有
    在場。當時王以仁在電話中是說要還甲○○買甲基安非他命
    的錢」、「（毒品的來源是王以仁透露的嗎）是的」（原審
    卷第69頁反面、第70頁）；且證人王智豐於原審亦稱「是王
    以仁配合，誘甲○○出來，並用他們的暗語。王以仁說兩個
    東西要給他，另外還要1 個，約他到家裡拿兩個東西的錢，
    他說目前沒有，後來甲○○開1 輛沒有車牌的車子過來」等
    語（見原審卷第81頁反面、第82頁）。均證稱係警員授意王
    以仁以交付與甲基安非他命有關之款項為由，誘使被告前往
    王以仁住處附近而查獲。此項證人陳明仁、王智豐不利被告
    之證言，自足以補強證人王以仁此部分證述內容之真實性。
  (三)被告雖辯稱本件係王以仁欠伊3 萬元，而故意設詞誣陷云云
    。惟王以仁已否認有向被告借貸金錢之行為，且被告就此部
    分並未提出證據證明有王以仁向其借用金錢之事實，再者，
    被告甲○○又於本院前審審理中供稱：於出獄後僅與王以仁
    見過數次面而已，彼此之間又無怨隙存在，是縱被告王以仁
    確有欠被告甲○○3 萬元債務，其金額僅區區3 萬元，衡情
    ，王以仁應無因此生怨怒之心，故為設詞誣陷供稱毒品係購
    自被告之理。更何況依被告之供述，係88年9 月底借錢給王
    以仁（見警卷第8 頁反面），而本件王以仁係88年10月14日
    被查獲，前後相距僅半個月。而衡以常情，雙方既屬朋友關
    係，豈有在借錢後短短半個月之間即發生怨隙而故意誣陷被
    告之理？足認被告甲○○所辯稱係同案被告王以仁故意誣陷
    云云，顯係卸責之詞，不足採憑，是王以仁所證應屬可採。
  (四)被告甲○○於本院上訴審雖提出上載88年9 月16日現金支出
    10萬元、戶名甲○○之高新銀行帳號000000000000號活期儲
    蓄存款存摺影本（本院上訴卷第45頁正反面），經本院函查
    結果，被告確有該項現金支出無誤，此有陽信商業銀行四維
    分行95年3 月23日以陽信銀四維字第95-029號函送之交易帳
    目1 份可證（本院95年3 月28日收文）。然被告於警詢時供
    稱「（他《指王以仁》何時如何欠你多少錢）他是在88年9
    月底，我前往他家找他時，他開口向我借3 萬元，說要去租
    房子的」（警局卷第8 頁反面）。所稱王以仁於88年9 月底
    借款之日期，與上揭存摺所載88年9 月16日之提款日期，並
    不相符。而該存摺影本記載提款金額為10萬元，與被告所稱
    王以仁向彼借款3 萬元之金額，亦非相同，與被告所稱借款
    予王以仁，二者之間，客觀上難認有其關聯性。自不足為被
    告有利認定之依據。
  (五)王以仁經警查獲時扣案之分裝成1 大包、5 小包之晶體，經
    送請高雄醫學院附設中和紀念醫院檢驗為甲基安非他命（驗
    後毛重49.85 公克），有該院檢驗報告單附卷可稽（參見原
    審卷第94頁）。又非法販賣甲基安非他命乃屬重刑之罪，其
    甘冒被處重刑之危險，而販賣毒品，若非有利可圖，豈願為
    之，被告顯有營利之販賣意圖，彰彰甚明。
  (六)綜上所論，被告甲○○販賣第二級毒品甲基安非他命予王以
    仁之犯行已很明確，被告所辯顯係卸責之詞，不足採信，犯
    行堪以認定。被告於本院再聲請傳訊證人王以仁、陳明仁及
    王智豐，因被告罪證已很明確，且證人於原審及本院前審均
    已訊問完畢，自無再傳訊之必要，併予敘明。
三、按甲基安非他命係毒品危害防制條例第2 條第1 項第2 款所
    稱之第二級毒品，核被告甲○○販賣第二級毒品係犯毒品危
    害防制條例第4 條第2 項之罪。查被告甲○○曾於86年間因
    詐欺、偽造文書案，經法院裁定定應執行之刑為有期徒刑3
    年2 月確定，並於88年3 月18日執行完畢之事實，有台灣高
    等法院被告全國前案紀錄表附卷可稽，其於有期徒刑執行完
    畢後，5 年以內再犯本件有期徒刑以上之罪，係累犯，應依
    法加重其有期徒刑、罰金部分之法定刑（無期徒刑部分依法
    不得加重）。
四、原審予以論罪科刑，固非無見，惟(一)無期徒刑不得加重，刑
    法第65條第1 項定有明文，原判決疏未注意及此，依累犯規
    定加重法定刑時，未將無期徒刑部分除外，尚有未洽，(二)扣
    案之吸食器1 組係在王以仁住處查獲之物，此有搜索扣押證
    明筆錄可參，並為王以仁所有，且供施用甲基安非他命所用
    之物，業經王以仁陳明在卷，原判決未於王以仁罪名下宣告
    沒收，而於被告罪名下宣告沒收，顯有不當。被告上訴意旨
    否認犯罪，雖無足取，惟原判決既有可議之處，應由本院將
    原判決關於被告甲○○部份撤銷改判。爰審酌被告甲○○明
    知毒品會戕害他人身心健康，且易成癮而終身難以戒治，竟
    仍販賣毒品予他人，惡性非輕，惟僅販賣1 次，且數量尚非
    鉅大等情狀，量處如主文第2 項所示之刑。扣案之第二級毒
    品甲基安非他命1 大包、5 小包（驗後毛重49.85 公克），
    應依毒品危害防制條例第18條第1 項前段沒收並銷燬之，至
    因鑑驗而耗用之甲基安非他命既已滅失，自毋庸再宣告沒收
    銷燬。末按，本件被告甲○○販賣予被告王以仁毒品甲基安
    非他命，約定之價金為46,000元，惟被告王以仁尚未交付，
    已如前述，是被告陳昭仁並無犯罪所得，自無庸依毒品危害
    防制條例第19條第1 項規定為沒收或追徵之諭知，併明之
    。
五、被告甲○○無償轉讓第二級毒品大麻予被告王以仁之犯罪事
    實未據檢察官起訴，且與起訴之販賣第二級毒品之事實並無
    裁判上一罪之關係，本院自無從併予審判，附此說明。
據上論結，應依刑事訴訟法第369 條第1 項前段、第364 條、第
299 條第1 項前段、毒品危害防制條例第4 條第2 項、第18條第
1 項前段、刑法第11條、第47條，判決如主文。
本案經檢察官張金塗到庭執行職務。
中    華    民    國    95    年    4    月    20     日
            刑事第五庭  審判長法  官  曾永宗
                              法  官  陳  箐
                              法  官  任森銓
以上正本證明與原本無異。
如不服本判決應於收受本判決後10日內向本院提出上訴書狀，其
未敘述上訴理由者，並得於提起上訴後10日內向本院補提理由書
狀（均須按他造當事人之人數附繕本）「切勿逕送上級法院」。
中    華    民    國    95    年    4    月    20     日
                              書記官  蘇恒仁
附錄本判決論罪科刑法條：
毒品危害防制條例第4 條第2 項：
製造、運輸、販賣第二級毒品者，處無期徒刑或7 年以上有期徒
刑，得併科新台幣7 百萬元以下罰金。


司法院資訊處製作；財團法人民間司法改革基金會備份。
